臺灣臺北地方法院刑事判決
110年度訴字第945號
公  訴  人  臺灣臺北地方檢察署檢察官
被      告  周雅萱



選任辯護人  王聖傑律師
            廖智偉律師
上列被告因違反毒品危害防制條例等案件，經檢察官提起公訴（
110年度偵字第25846、29948號），本院判決如下：
    主  文
周雅萱犯如附表三所示之罪，各處如附表三「宣告刑」欄所示之
刑。附表三編號一至四「宣告刑」欄所示之刑，應執行有期徒刑
玖年。
扣案如附表二所示之物，均沒收；未扣案之犯罪所得新臺幣貳萬
捌仟玖佰伍拾元沒收，於全部或一部不能沒收或不宜執行沒收時
，追徵其價額。
    事  實
一、周雅萱明知大麻係毒品危害防制條例所定之第二級毒品，且
    為藥事法所規範之禁藥，依法不得持有、販賣及轉讓，竟分
    別為下列行為：
  ㈠意圖營利，基於販賣第二級毒品之犯意，分別持附表二所示
    之行動電話，以FACEBOOK（下稱臉書）暱稱「Miyabi Shuu
    」之帳號，透過臉書通訊軟體Messenger與鍾尹傑聯繫交易
    大麻事宜，雙方以「舶來品」作為大麻之代號，而分別於附
    表一所示時間、地點，以附表一「交易內容」、「交易金額
    」、「交易方式」欄所示之毒品數量、價金、交易方式，販
    賣第二級毒品大麻予鍾尹傑，並收取價金（詳如附表一所示
    ）。
  ㈡另基於轉讓禁藥之犯意，於民國110年7月2日下午6時許，在
    周雅萱位於臺北市中山區雙城街之住處（地址詳卷，下稱本
    案住處）內，無償提供微量大麻（無證據證明已達淨重10公
    克以上）捲菸與鍾尹傑施用，而以此方式轉讓禁藥大麻予鍾
    尹傑1次。
二、案經臺灣臺北地方檢察署檢察官指揮臺北市政府警察局刑事
    警察大隊偵辦後偵查起訴。
    理  由
壹、證據能力部分：
一、按被告以外之人於審判外之言詞或書面陳述，除法律有規定
    者外，不得做為證據，刑事訴訟法第159條第1項定有明文。
    查，證人鍾尹傑於警詢中所為之陳述，係被告周雅萱以外之
    人於審判外之陳述，且經被告及其辯護人爭執此部分陳述之
    證據能力（見本院110年度訴字第945號卷【下稱本院卷】第
    82頁），復查無傳聞例外之規定可資適用，依刑事訴訟法第
    159條第1項規定，鍾尹傑於警詢時所為之陳述即無證據能力
    。
二、又被告以外之人於審判外之陳述，雖不符合同法第159條之1
    至第159條之4之規定，但經當事人於審判程序同意作為證據
    ，法院審酌該言詞陳述或書面陳述作成時之情況，認為適當
    者，亦得為證據。當事人、代理人或辯護人於法院調查證據
    時，知有第159條第1項不得為證據之情形，而未於言詞辯論
    終結前聲明異議者，視為有前項之同意，刑事訴訟法第159
    條之5定有明文。查本案判決下列所引用之其餘供述證據，
    因檢察官、被告及其辯護人迄至言詞辯論終結前均未就證據
    能力聲明異議（見本院卷第82頁、第134至141頁），復經本
    院審酌該等證據之取得並無違法情形，且與待證事實具有關
    連性，證明力亦無顯然過低或顯不可信之情形，認以之作為
    證據使用均屬適當，應認有證據能力。且鍾尹傑於本院審理
    時經傳喚而到庭作證，進行交互詰問，給予被告對質詰問之
    機會，保障被告訴訟上之權利，復於本院審理時，就鍾尹傑
    之偵訊筆錄，依法對檢察官、被告及辯護人提示、告以要旨
    ，並詢問有何意見，賦予被告充分辯明之機會，是就鍾尹傑
    在檢察官偵訊時之證述，已於審判中為合法調查，自得作為
    本案判斷依據，附此敘明。。
三、其餘資以認定本案犯罪事實之非供述證據，並無證據證明有
    違反法定程序取得之情形，且亦與本案待證事實具有證據關
    連性，均認有證據能力。
貳、實體部分：
一、認定事實所憑之證據及理由：
  ㈠事實欄一、㈠所示部分：
    訊據被告固坦承於附表一編號一至四所示時間、地點，分別
    交付大麻予鍾尹傑或依鍾尹傑指示前來收取之友人，並以匯
    款方式收取價金，惟矢口否認有何販賣第二級毒品之犯行，
    辯稱：我並沒有販賣大麻，我也從來沒有營利意圖，我是跟
    鍾尹傑一起合購大麻，因為我的毒品上游不想要賣給不認識
    的人，所以鍾尹傑有需要大麻時，就會問我要不要一起買，
    由我先跟上游詢價，我再將價格轉告鍾尹傑，鍾尹傑不會特
    別問我要購買多少毒品，只會告訴我他要買多少毒品，因為
    我一起買的話量比較大，毒品上游會親自開車送過來云云；
    被告之辯護人則辯護以：附表一所示日期均係被告與鍾尹傑
    合購大麻，因鍾尹傑沒有上游管道，所以才透過被告取得大
    麻，鍾尹傑也知道被告沒有要賺他的錢，被告並無販賣大麻
    之犯意及犯行。而鍾尹傑係因遭偵辦違反毒品危害防制條例
    案件，為求減刑，始陳稱係跟被告購買大麻，然本案確實是
    被告與鍾尹傑一起合購毒品云云。經查：
　⒈被告與鍾尹傑為朋友關係；被告分別持附表二所示之行動電
    話，以臉書暱稱「Miyabi Shuu」之帳號，透過通訊軟體Mes
    senger與鍾尹傑聯繫後，分別於附表一所示時間、地點，以
    如附表一「交易方式」欄所示方式收取價金，並交付如附表
    一「交易內容」欄所示數量之大麻予鍾尹傑或依鍾尹傑指示
    前來收取之友人陳英等事實，業據被告於警詢、偵查及本院
    準備程序時自陳在卷（見臺灣臺北地方檢察署110年度偵字
    第25846號卷【下稱偵卷】第16至20頁、第181至188頁，本
    院卷第79至80頁），核與證人鍾尹傑於偵查及本院審理時之
    證述、證人林鑫佑於警詢及偵查中之證述、陳英於警詢時之
    證述相符（見偵卷第54至61頁、第231至236頁、第87至89頁
    、第91至94頁、第237至240頁，本院卷第124頁），並有被
    告之臉書使用者帳戶資料截圖、被告與鍾尹傑間之通訊軟體
    Messenger對話紀錄（下稱本案對話紀錄）截圖、鍾尹傑與
    林鑫佑間之通訊軟體LINE對話紀錄截圖、本案帳戶之客戶資
    料及存摺交易明細、林鑫佑之中華郵政股份有限公司帳戶（
    帳號詳卷）客戶資料及歷史交易明細、鍾尹傑之國泰世華商
    業銀行股份有限公司帳戶（帳號詳卷）客戶資料、歷史交易
    明細及對帳單在卷可稽（見偵卷第21至25頁、第105至113頁
    、第115至117頁、第119至129頁），此部分事實，首堪認定
    。
　⒉按販賣毒品罪之成立，關於毒品交易時間、地點、金額及數
    量之磋商、毒品之實際交付與收取價款，屬販賣毒品罪之重
    要構成要件核心行為。而所謂合資、代購、調貨行為是否構
    成販賣，自應視行為人在買賣毒品過程中之交易特徵究係立
    於賣方之立場而於向上游取得貨源後以己力為出售，抑或立
    於買方立場而代為聯繫購賣家，而為不同評價。若行為人接
    受買方提出購買毒品之要約並收取交易價金後，以己力單獨
    與賣方連繫買賣而直接將毒品交付買方，自己完成買賣之交
    易行為，阻斷毒品施用者與毒品提供者間聯繫管道，藉以維
    持其本身直接與買方毒品交易之適當規模，縱使其所交付之
    毒品係另向上游毒販所購得，然其調貨交易行為仍具有以擴
    張毒品交易以維繫自己直接為毒品交易管道之模式，自屬販
    賣行為（最高法院109年度台上字第4409號判決意旨參照）
    。又按毒品交易不必然以現貨買賣為常態，毒品交易通路賣
    方上、下手間，基於規避查緝風險，節約存貨成本等不一而
    足之考量，臨交貨之際，始互通有無之情形，亦所在多有，
    故毒販基於營利之意圖，與買方議妥交易後，始轉而向上手
    取得毒品交付買方，尚非可與單純為便利施用者乃代為購買
    毒品之幫助施用情形等同視之，仍應論以販賣毒品罪（最高
    法院101年度台上字第4983號判決意旨參照）。查，就上開
    附表一所示各次行為，被告均係販賣第二級毒品大麻予鍾尹
    傑等節，業據證人鍾尹傑於110年8月10日偵訊時證述明確（
    見偵卷第56至61頁），且：
　①觀諸本案對話紀錄內容，可認被告係直接與鍾尹傑確認購買
    數量、金額及聯繫交易時間、地點，並提供本案帳戶作為收
    取價金之用，此有本案對話紀錄截圖在卷可考（見偵卷第22
    至25頁）。復參以被告與鍾尹傑於110年6月22日之對話中，
    雙方達成購買大麻數量及金額之合意後，鍾尹傑於晚上7時4
    2分傳訊息向被告表示：「那我晚點去找你」、「給個大概
    時間」，被告則回覆：「那我拿到跟你說」，並於同日晚上
    9時18分傳送：「YO可以過來了」等節；於110年6月27日之
    對話中，當日晚間9時4分，鍾尹傑先詢問並確定被告有大麻
    後，表示：「ok 那我等等過去喔」，被告則向鍾尹傑表示
    ：「我拿到跟你說聲好了」，之後再於同日晚間9時40分傳
    送「可以了～」，鍾尹傑則回稱：「我吃個晚餐過去」等節
    ；於110年7月16日之對話紀錄，被告先於晚間8時46分傳送
    訊息向鍾尹傑表示：「要來找我ㄇ」，鍾尹傑則詢以：「可
    以了喔」，被告則回覆：「Yes」，鍾尹傑再於同日晚間11
    時6分詢問：「11：30可嗎」，被告則回覆：「ok」等情，
    亦有本案對話紀錄截圖在卷可佐（見偵卷第22至25頁），可
    徵被告與鍾尹傑間之交易習慣，被告係待其與毒品上游交易
    完成而取得毒品後，被告再通知鍾尹傑前往被告住處附近與
    之交易大麻，足見鍾尹傑並未參與被告取得毒品之歷程，此
    亦由鍾尹傑於110年8月10日偵訊時證稱：我有向被告拿過5
    、6次大麻，交易地點都是在被告位於中山區錦州街住處附
    近，有時候是現金，有時候是匯款，由被告決定付款方式等
    情（見偵卷第60至61頁），及於110年9月22日偵訊時證稱：
    被告與上游間之交易我通常不會參與等語（見偵卷第233頁
    ），均可徵上情無訛。是依上開被告與鍾尹傑間之交易習慣
    ，鍾尹傑對被告之毒品上手販賣大麻之具體交易條件，及被
    告是否係以較低價格販入相同數量毒品、從上手取得毒品後
    有無從中扣取部分毒品等節均一無所知，亦未參與被告取得
    毒品之經過，且均係與被告聯繫交易大麻事宜，購毒價金亦
    由鍾尹傑自行或指示他人匯入被告之本案帳戶內，顯見鍾尹
    傑所在意者僅被告會依約定之數量、價格交付大麻。
　②復佐以被告自承：鍾尹傑並無被告之毒品上游「JAY」之聯絡
    方式乙情（見偵卷第183頁），堪認鍾尹傑無從與被告上游
    直接聯繫交易大麻事宜或探詢被告實際毒品進價。被告雖在
    與鍾尹傑之對話內容中，曾提及「我問問」、「我問了～～等
    他回」等內容，亦提及「那我拿到跟你說」、「還不知道幾
    點他會再聯絡我」、「他現在剛好在外面要拿來」、「我拿
    到跟你說聲好了」等節，有本案對話紀錄截圖在卷可佐（見
    偵卷第22至23頁），而有向其毒品上游詢問並取得大麻之舉
    ，然販賣毒品者均有上游之毒品來源，並非隨時持有可供買
    賣之毒品數量，時有調貨需求一事，本屬常情，縱認被告係
    與鍾尹傑議妥價金及數量等交易細節後，始轉而向上游取得
    大麻交付與鍾尹傑，然由上開各事證，已可徵被告就本案毒
    品交易居於優勢、主導者地位，其作為已完全阻斷鍾尹傑直
    接向藥頭購買毒品之可能，而成為鍾尹傑毒品交易之唯一對
    口管道，被告向鍾尹傑收取價金，嗣交付毒品之作為，係基
    於賣方地位，在完成其自身與鍾尹傑之毒品交易約定。從而
    ，可認被告係接受鍾尹傑提出購買毒品之要約、直接收取價
    金暨安排交付毒品事宜，完遂買賣的交易行為，阻斷毒品施
    用者與毒品提供者的聯繫管道，其對於販賣大麻予鍾尹傑之
    時間、地點及交易價額為何等節均具有自主決定權，並非充
    當鍾尹傑與其毒品上游間之手足，而單純機械性將鍾尹傑購
    毒之資訊轉知上游，要與便利他人施用毒品而居間代購之幫
    助施用情形實有不同，應認被告本案所為，確屬於毒品危害
    防制條例所規定之販賣行為，甚為明確。
　③因此，證人鍾尹傑於110年8月10日檢察官偵訊時證稱：如附
    表一所示各次行為，我不是跟被告合資購買，也不是請被告
    幫我買，而是直接跟被告購買大麻等語（見偵卷第60至61頁
    ），應屬事實而可採信。
　⒊被告雖以前詞置辯，否認販賣第二級毒品之犯行，且鍾尹傑
    嗣於110年9月22日偵訊時及本院審理時，均翻異先前之證述
    ，於110年9月22日偵訊時改稱：我是與被告一同合資購買大
    麻，之前我作證時不知道合購的意思云云（見偵卷第233至2
    34頁）；於本院審理時則稱：我是拜託被告跟她朋友購買大
    麻云云（見本院卷第124頁）。然：
　①證人鍾尹傑為智識正常之成年人，實難想像其會不知所謂「
    合購」之意。且參以其與被告間之110年6月22日本案對話紀
    錄，鍾尹傑曾向被告表示：「我想找人合 還是我自己」、
    「我想想」、「算了我先問自己的」等情，有本案對話紀錄
    截圖存卷可考（見偵卷第22頁），顯然被告當時有意另找他
    人合資購買，倘被告與鍾尹傑確係合資購買大麻，應無再另
    外找人合資購買之必要，更可徵被告並非不知「合購」之意
    。再所謂合資購買者，乃共同出錢向上游賣家購買後共同持
    有，各人出資比例有別，所獲取之毒品數量亦隨之有異，故
    事前多先約定出資金額及分攤比例或數量，以避免日後之糾
    紛。然由鍾尹傑於偵查及本院審理時均證稱：其對於被告購
    買毒品之數量、金額全然不知乙情（見偵卷第234頁，本院
    卷第126至127頁），併參以雙方本案對話紀錄內容（見偵卷
    第22至25頁），均未見被告表示其所要購買之數量、出資比
    例、分配方式等，對話內容中僅有鍾尹傑單方陳述所欲購買
    之數量後，被告即與鍾尹傑確認購買數量及金額，並提供本
    案帳戶供鍾尹傑匯款之用，亦即在洽談毒品交易過程中，被
    告與鍾尹傑均未就被告出資多少、合計購毒價金多少、朋分
    比例若干等節達成合意，被告、鍾尹傑所為，顯與合資購買
    之行為有別。益徵鍾尹傑嗣於110年9月22日偵訊時改稱：我
    是與被告一同合資購買大麻，之前我作證時不知道合購的意
    思云云，難以採信。
　②證人鍾尹傑雖於本院審理時又證稱：本案這4次是我拜託被告
    跟他朋友購買大麻，被告應該沒有獲利云云（見本院卷第12
    4至126頁），惟參諸鍾尹傑於審理中之證述，除前開供稱係
    與被告一同合資購買乙情不足採信外，其於本院審理時，就
    其是否知悉被告之毒品上游為何人乙節，先證稱：因為被告
    沒有介紹毒品上游給我，我只知道確有此人，但是我沒有跟
    上游說過話，所以我不知道名字。我可能見過，因為被告曾
    經介紹朋友跟我見過面，但被告並沒有明確介紹過他的上游
    是誰云云（見本院卷第125頁），嗣又改稱：我在警詢或偵
    訊時，也不知道可不可以講出周雅萱的上游，因為我不知道
    他的資訊，本案這4次拿大麻的時候，周雅萱有跟我說他的
    上游叫「JAY」云云（見本院卷第132頁），後經審判長質以
    ：「你方稱被告沒有跟你講對方的姓名，為何你現在又說被
    告有在你購買大麻時，跟你說上游的姓名叫『JAY』？」乙節
    ，被告則又改稱：我不確定是不是被告跟我講的，但我有聽
    到這個人的名字叫「JAY」，有可能是被告跟我講的，也有
    可能被告在跟「JAY」對話時提到的云云（見本院卷第132頁
    ），是鍾尹傑先後更易其證述內容，前後亦有反覆、矛盾之
    處，則鍾尹傑於本院審理時之證述是否可信，已有疑問。又
    鍾尹傑於審理時證稱：被告有跟我說過他的上游會送大麻過
    來他住處附近，但沒有跟我講對方的姓名，我曾經跟被告一
    起等他的上游來，由被告去跟他的上游拿大麻，我會在距離
    他們4、5公尺抽菸，不會去看他們對話或交易，但他們一結
    束對話，被告就會拿我要購買的大麻給我云云（見本院卷第
    125至126頁），然本案4次毒品交易，僅110年6月27日該次
    毒品交易（即附表一編號三所示）係由鍾尹傑親自與被告交
    易，其餘3次均由陳英前往拿取大麻，業經認定如前，而依
    被告與鍾尹傑之交易習慣，被告均係待與毒品上游交易完成
    後，始通知證人鍾尹傑至其住處附近拿取大麻，亦如前述，
    則究有無鍾尹傑所述與被告一同等候上游前來交易乙事，亦
    屬有疑。再就被告購買大麻之緣由乙節，鍾尹傑先於110年9
    月22日偵訊時證稱：被告沒有說買多一點會比較便宜，因為
    2人都有購買需求，才會合資購買云云（見偵卷第233頁），
    嗣於本院審理時又改稱：透過被告跟他的上游購買大麻，是
    因為他的上游會把毒品送過來，我從中正區回北投區時，可
    以順路過去拿云云（見本院卷第133頁），惟觀諸被告與鍾
    尹傑間之本案對話紀錄，全無任何有關需湊滿多少數量或金
    額、或被告表示尚缺多少數量或金額上游才能親自將大麻送
    至其住處附近及雙方邀約合資購買大麻之相關對話內容，反
    而本案4次交易均由鍾尹傑主動向被告表示欲購買毒品，被
    告向鍾尹傑確認購買數量後，再與鍾尹傑約定交易時間、地
    點，有本案對話紀錄截圖在卷可查（見偵卷第22至25頁），
    是鍾尹傑於審理程序中所為上開證述，顯係附和被告之辯解
    ，不足採信。
  ⒋又販賣毒品乃違法行為，交易雙方皆以隱匿秘密之方式而為
    ，且毒品無公定價格，每次購買價量，隨時可能依雙方關係
    深淺、資力、需求量及對行情之認知、來源是否充裕、查緝
    是否嚴緊，購買者被查獲時供述來源對象之可能性風險等因
    素之評估，因而異其標準，機動調整，非可一概而論。販賣
    毒品之利潤所得，除經坦承犯行或價量俱屬明確者外，本難
    查得實情，是以除非別有積極事證，足認係以同一價量委託
    代買、轉售或無償贈與，確未牟利以外，尚難執此遽認非法
    販賣毒品之證據尚有不足（最高法院104年度台上字第255號
    判決意旨參照）。查，被告與證人鍾尹傑雖係朋友關係，然
    衡以鍾尹傑於審理時證稱：我與被告因為工作上有合作過才
    認識，比較熟識是近3、4年，因被告與我的前女友是朋友，
    我跟被告並不會相約見面，都是用通訊軟體聯絡而已等節（
    見本院卷第123至124頁），可見被告與鍾尹傑間雖認識多年
    ，惟並無特殊情誼，而被告為智識正常之人，對於毒品交易
    向為檢警機關嚴予取締之犯罪當知悉甚稔，苟無利可圖，應
    無甘冒被查緝法辦重刑之極大風險，平白費時、費力，由其
    出面與毒品上游聯繫、購得毒品後，而僅按成本價將之交付
    予鍾尹傑之理。由此觀之，可認被告就事實欄一、㈠所示販
    賣第二級毒品大麻之犯行，確有從中賺取差價牟利之營利意
    圖，應屬灼然。
　㈡事實欄一、㈡所示部分：　
　　訊據被告固坦承鍾尹傑於110年7月2日下午6時許，前往本案
    住處之事實，惟矢口否認有何轉讓禁藥之犯行，辯稱：我跟
    鍾尹傑當天只有抽捲菸，沒有施用大麻，鍾尹傑待不到10分
    鐘就離開了，當天鍾尹傑心情不好說想找我抽菸、聊天，我
    們抽了2、3根菸，後來說要出去買飲料，買完後我問鍾尹傑
    要不要再上來，鍾尹傑說不用了，他女朋友在車上等，鍾尹
    傑就離開了云云；被告之辯護人則辯護以：110年7月2日當
    天被告與鍾尹傑只有吸食捲菸云云。經查：
　⒈鍾尹傑於110年7月2日下午6時許，至被告位於臺北市○○區○○
    街00巷0號2樓之2住處之事實，業據被告於偵查及本院準備
    程序時陳述在卷（見偵卷第186頁，本院卷第80頁），核與
    證人鍾尹傑於偵查中之證述相符（見偵卷第60頁，本院卷第
    128頁），並有鍾尹傑持用之行動電話門號0000000000號之
    通聯調閱查詢單、基地台歷史紀錄、GOOGLE地圖網路查詢頁
    面截圖附卷可佐（見偵卷第139頁、第146頁、第177頁），
    此部分事實，堪予認定。
　⒉被告於110年7月2日下午6時許，在本案住處，轉讓大麻予鍾
    尹傑施用乙節，業據證人鍾尹傑於110年8月10日偵訊時證稱
    ：110年7月2日我有到被告位於雙城街的住處找他，但是被
    告當時的大麻數量不夠，我原本想拿1公克，但是他連1公克
    都沒有，所以我當時在該處一起施用大麻完之後我就離開了
    。這次我施用大麻，被告並沒有跟我收錢等語明確（見偵卷
    第60頁），復於110年9月22日偵訊時具結證稱：110年7月2
    日當天因被告毒品數量不夠，連1公克都沒有，所以我沒有
    跟被告買，但她有在住處請我施用大麻，被告捲菸給我抽，
    當天我跟女朋友吵架，心情不好。被告請我施用大麻確實沒
    有跟我收錢等語（見偵卷第235頁），前後證述均屬一致。
    併參以被告與鍾尹傑間於110年7月2日之本案對話紀錄內容
    ，當日下午5時29分，鍾尹傑詢問被告：「你上次說的ラスオダ
    （按指last order）蝦米時候」，被告表示：「已經沒了ㄟ 
    但我有幫你多留1要嗎」，鍾尹傑回覆：「要要要」、「我
    要ㄍㄢ了」、「今晚」、「等等可喔？」被告表示：「可以」
    、「已經在我這了」，鍾尹傑詢以：「我等等開車回北投」
    、「可去領嗎」，被告則回以：「可以」、「但我在雙城」
    、「你等等來雙城找我」等節，有本案對話紀錄截圖存卷可
    參（見偵卷第24頁），核與鍾尹傑上開證述：因要購買大麻
    而前往被告本案住處乙節相符，可認鍾尹傑證述並非子虛。
　⒊證人鍾尹傑雖於本院審理時翻異前詞改稱：110年7月2日下午
    6時許我有到被告住處，待大概半小時到1小時，本來想要去
    請被告幫我跟他朋友拿大麻，因為我到場後，被告跟我說當
    天沒有大麻，我現在想起來當時沒有施用大麻，是抽一般捲
    菸。當天我在去被告家之前，我有先問被告可以過去拿大麻
    嗎，過去被告家時，被告手上的大麻不足1公克，加上我當
    天很憂鬱，心情不太好，我就在被告之本案住處抽我帶過去
    的捲菸云云（見本院卷第127至129頁），然：
　①衡諸一般人之記憶係隨時間經過而逐漸模糊，故鍾尹傑於偵
    查中之證述距離交易時間較近，記憶自較為清晰，然其於距
    離110年7月2日案發已數月之本院審理時，卻翻異前詞證稱
    ：我想一想，我當天確實是沒有施用大麻，我第一次在地檢
    署作證時應該是說錯了。我在第一次到地檢署作證後，第二
    次到地檢署作證前，我想了很多，我想到110年7月2日那天
    好像根本沒有施用大麻，所以我在第二次至地檢署作證時，
    也說當天沒有施用大麻云云（見本院卷第129頁），顯然有
    違常理。何況，鍾尹傑於歷次檢察官偵訊時，均一致證稱被
    告有轉讓大麻予其施用乙情，已如上述，並無鍾尹傑所述，
    在第一次檢察官偵訊後，第二次檢察官偵訊前，已回想起當
    天並無施用大麻乙事，並於第二次檢察官偵訊時更正其證述
    內容之情，且佐以鍾尹傑於偵查中就其向被告購買大麻乙節
    ，亦有翻異前詞之情形，前已敘及，是鍾尹傑於本院審理時
    之上開證述，足認亦係迴護被告所為杜撰之詞，不足採信。
　②又參諸110年7月2日之本案對話紀錄，被告經鍾尹傑詢問後，
    即主動表示：「我有幫你留1 要嗎」，被告並隨即表示「要
    要要」等節，有上開對話紀錄截圖在卷（見偵卷第83頁），
    顯見被告已明確表示有幫證人鍾尹傑預留1公克之大麻。復
    佐以鍾尹傑於本院審理時證稱：當時我很想施用毒品乙情（
    見本院卷第130頁），及參以鍾尹傑持用之行動電話門號000
    0000000號之基地臺位址，於110年7月2日下午6時6分至同日
    下午6時47分，基地臺位址均在被告上址雙城街住處附近，
    有上開門號通聯調閱查詢單、基地臺歷史紀錄、GOOGLE地圖
    網路查詢頁面截圖在卷（見偵卷第139頁、第146頁、第177
    頁），而衡諸吸毒者於毒癮發作時，自有急於購（取）得毒
    品以解癮之需求，是鍾尹傑當時因急於取得大麻並施用，而
    前往被告住處欲購買大麻，暫不論雙方無法順利完成交易之
    理由為何，鍾尹傑無法順利購得大麻後，卻未立刻離開被告
    住處，另尋其他管道購買毒品，反而在該處停留長達約40分
    鐘之久，鍾尹傑就此卻證稱其僅係在被告住處抽一般捲菸云
    云，顯然有違常理，難以採信。反可徵鍾尹傑前開於偵查中
    之證述情節，即被告與鍾尹傑雖因故未順利完成交易，被告
    仍轉讓少許大麻予鍾尹傑施用以緩解其毒癮，鍾尹傑待施用
    完畢後始離開被告住處乙情，方屬事實而可採信。
　㈢綜上所述，本案事證明確，被告上開所辯均不足採，其販賣
    第二級毒品、轉讓禁藥之犯行均堪認定，均應依法論科。
二、論罪科刑：
  ㈠法律適用
    按大麻為毒品危害防制條例第2條第2項第2款規定之第二級
    毒品，亦經行政院衛生署（現改制為衛生福利部）於60年10
    月2日以衛署藥字第04795號令公告「大麻煙」（Marihuana
    ）為藥事法第22條第1項第1款所指「毒害藥品」之禁藥，其
    非法轉讓者，毒品危害防制條例第8條第2項、第6項及藥事
    法第83條第1項皆設有處罰規定，屬同一犯罪行為而同時有
    兩種法律可資處罰之法規競合情形。基於刑事處罰應充分評
    價行為不法內涵之誡命，應採用重法優於輕法之原則，方能
    充分評價行為人犯罪之不法內涵，以維刑罰之公平性，且此
    適用標準明確，無不易判斷而難以運用之問題，亦有利於維
    護法律適用之明確性與安定性，是行為人轉讓大麻（未達法
    定應加重其刑之一定數量）予成年人（非孕婦），同時該當
    藥事法第83條第1項轉讓禁藥罪及毒品危害防制條例第8條第
    2項轉讓第二級毒品罪之構成要件時，因轉讓禁藥罪之法定
    刑為7年以下有期徒刑，得併科新臺幣5千萬元以下罰金，較
    轉讓第二級毒品罪之法定刑6月以上5年以下有期徒刑，得併
    科新臺幣70萬元以下罰金為重，故應依重法優於輕法之原則
    ，擇較重之轉讓禁藥罪論處（最高法院刑事大法庭109年度
    台上大字第1089號裁定意旨可供參照）。查，就本案事實欄
    一、㈡所示犯行，並無證據證明被告轉讓予鍾尹傑之大麻已
    達淨重10公克以上，且鍾尹傑亦非未成年人或已懷胎婦女，
    而無毒品危害防制條例第8條第6項、第9條第1項、第2項加
    重其刑規定之適用，參酌前揭最高法院刑事大法庭見解，應
    優先適用藥事法第83條第1項之規定論處。但就量刑而言，
    在重法之法定最輕本刑較輕法之法定最輕本刑為輕時，如仍
    得在重法之最輕本刑以上、輕法之最輕本刑之下，量定其宣
    告刑，即有重法輕罰之不合理現象。因此，在別無其他減輕
    其刑事由時，量刑不宜低於輕法即毒品條例第8條第2項所規
    定之最低法定刑，以免科刑偏失，始符衡平（最高法院刑事
    大法庭109年度台上字第4243號裁定意旨可資參考）。
  ㈡論罪：
　　核被告就犯罪事實一、㈠所為，均係犯毒品危害防制條例第4
    條第2項之販賣第二級毒品罪；就事實欄一、㈡所為，係犯藥
    事法第83條第1項之轉讓禁藥罪（詳如附表三所示）。
  ㈢罪數關係：
　⒈就事實欄一、㈠所示犯行，被告意圖販賣而持有大麻之低度行
    為，分別為其各次販賣毒品之高度行為所吸收，均不另論罪
    。
　⒉就事實欄一、㈡所示犯行，被告轉讓前持有大麻之行為，與轉
    讓行為同為實質上一罪之階段行為，高度之轉讓行為既已依
    藥事法加以處罰，依法律適用完整性之法理，其低度之持有
    大麻行為，自不能再行割裂適用毒品危害防制條例加以處罰
    ，而藥事法對於持有禁藥之行為未設有處罰規定，故就被告
    轉讓前持有大麻之低度行為，不另予處罰。
　⒊被告所犯如附表三所示各罪，犯意各別，行為互殊，應予分
    論併罰。
  ㈣刑之減輕事由之說明：
  ⒈本案並無毒品危害防制條例第17條第1項之適用：
　　按犯毒品危害防制條例第4條至第8條、第10條或第11條之罪
    ，供出毒品來源，因而查獲其他正犯或共犯者，減輕或免除
    其刑，毒品危害防制條例第17條第1項定有明文。此規定所
    稱「供出毒品來源，因而查獲其他正犯或共犯者」，係指犯
    罪行為人供出毒品來源之對向性正犯，或與其具有共同正犯
    、共犯（教唆犯、幫助犯）關係之毒品由來之人的相關資料
    ，諸如其前手或共同正犯、共犯之姓名、年齡、住居所或其
    他足資辨別之特徵等項，使調查或偵查犯罪之公務員得據以
    對之發動調查或偵查程序，並因此而確實查獲其人、其犯行
    者，即足該當（最高法院100年度台非字第356號判決意旨可
    資參照）。查，被告雖供稱其毒品來源為「JAY」乙節，然
    被告於警詢、偵查及本院準備程序時均稱：我不知道他的真
    實姓名，平常都是用通訊軟體Telegram聯繫乙情（見偵卷第
    17頁、第183頁，本院卷第80頁），是被告並未能就此次毒
    品來源之姓名、年籍資料、聯絡方式提供檢警追查，更遑論
    因其供述毒品來源而查獲其他正犯或共犯，此亦有臺北市政
    府刑事警察局刑事警察大隊111年1月22日北市警刑大五字第
    1113031922號函、臺灣臺北地方檢察署111年1月26日北檢邦
    盈110偵25846字第1119008540號函在卷可徵（見本院卷第95
    頁、第99頁），自無毒品危害防制條例第17條第1項減輕或
    免除其刑規定之適用。
  ⒉本案並無毒品危害防制條例第17條第2項之適用：
    按毒品危害防制條例第17條第2項規定：「犯第4條至第8條
    之罪於偵查及歷次審判中均自白者，減輕其刑」。係為鼓勵
    是類犯罪行為人自白、悔過，並期訴訟經濟、節約司法資源
    而設。此所謂「自白」，係指對自己之犯罪事實全部或主要
    部分為肯定供述之意。販賣毒品與合資購買而幫助他人施用
    毒品，或與他人共同持有毒品，係不同之犯罪事實。行為人
    販賣毒品予買受人，於偵、審中雖均坦承有交付毒品及收取
    款項之事實，但否認販賣，辯稱：係「合資購買」云云，則
    依其所陳述之事實顯然與販賣毒品罪之主要構成要件不合，
    自難認其已就販賣毒品之事實為自白（最高法院111年度台
    上字第443號判決意旨可供參考）。查，被告就事實欄一、㈠
    所示犯行，雖於警詢、偵查及本院審理時均坦承有交付第二
    級毒品大麻及收取款項之事實，但否認有販賣行為，而辯稱
    ：其係與證人鍾尹傑合資購買大麻云云，則依其所陳述之事
    實顯然與販賣毒品罪之主要構成要件不合，揆諸上開見解，
    難認被告已就販賣第二級毒品之事實為自白，自無前揭減輕
    其刑規定之適用。
  ⒊刑法第59條之說明：
　  按犯罪之情狀顯可憫恕，認科以最低度刑仍嫌過重者，得酌
    量減輕其刑，刑法第59條定有明文。查，被告就本案所為事
    實欄一、㈠所示販賣第二級毒品犯行，固戕害他人身心健康
    ，助長毒品氾濫，本不宜輕縱，然被告本案販賣第二級毒品
    之次數僅4次，對象僅鍾尹傑1人，被告販賣毒品之次數不多
    、數量、價格非鉅，且鍾尹傑為被告之友人，亦經論述如前
    ，可徵被告之交易範圍尚侷限於日常生活友儕之間，手法亦
    屬單純，被告之惡性及犯罪情節非可與專以販賣毒品維生之
    販毒者相提並論，其犯罪情節及販賣行為所造成危害社會之
    程度尚非嚴重，而被告所犯販賣第二級毒品罪之法定刑為無
    期徒刑或10年以上有期徒刑（得併科罰金）之重典，又被告
    並無毒品危害防制條例第17條第1項、第2項減刑規定之適用
    ，業經說明如上，倘依此法定刑度予以科刑，不免過苛，故
    被告販賣第二級毒品之犯罪情狀在客觀上足以引起一般同情
    ，堪以憫恕，認縱使科以上開法定最低刑度，猶嫌過重，爰
    就被告前開所為4次販賣第二級毒品犯行，均爰依刑法第59
    條之規定酌減其刑。
　㈤爰以行為人之責任為基礎，審酌被告無視於政府杜絕毒品犯
    罪之禁令，竟販賣第二級毒品大麻予他人而藉以牟利，亦任
    意轉讓第二級毒品大麻予他人，助長國內施用毒品歪風，危
    害社會治安及國民健康甚鉅；復兼衡其販賣毒品之次數、所
    獲之利益，併衡以被告於本院審理時自陳其為高中畢業之智
    識程度、從事唱片企劃、平面設計之工作、未婚、無子女、
    家中無人需其扶養之家庭生活狀況（見本院卷第143頁），
    暨其各次犯罪目的、手段等一切情狀，就其所犯各次犯行分
    別量處如附表三「宣告刑」欄所示之刑。另依刑法第51條第
    5款所定之外部性界限，適用量刑之限制加重原則，並為貫
    徹量刑公平正義之理念，考量被告所犯販賣第二級毒品之對
    象僅鍾尹傑1人，犯罪所得非鉅，各次販賣第二級毒品罪之
    方式與態樣並無二致，犯罪類型之同質性較高，併斟酌被告
    犯罪行為之不法與罪責程度、各罪所反應被告人格特性與傾
    向等情況，為整體非難評價後，就被告所犯如附表三編號一
    至四所示各次販賣第二級毒品犯行（即不得易服社會勞動之
    有期徒刑部分），依刑法第51條第5款規定定其應執行之刑
    如主文第1項所示。
三、沒收：
  ㈠供犯罪所用之物部分：
　　按犯毒品危害防制條例第4條至第9條、第12條、第13條或第
    14條第1項、第2項之罪者，其供犯罪所用之物，不問屬於犯
    罪行為人與否，均沒收之，毒品危害防制條例第19條第1項
    定有明文。查，扣案如附表二所示之行動電話2支，均為被
    告所有，且均係供被告與證人鍾尹傑聯繫本案交易毒品事宜
    之用，業據被告於本院準備程序時自陳在卷（見本院卷第80
    頁），足認係供犯罪所用之物無訛，均依毒品危害防制條例
    第19條第1項之規定宣告沒收。
  ㈡犯罪所得部分：
    按犯罪所得，屬於犯罪行為人者，沒收之；前2項之沒收，
    於全部或一部不能沒收或不宜執行沒收時，追徵其價額，刑
    法第38條之1第1項前段、第3項分別有明文規定。查，被告
    販賣如附表一所示第二級毒品大麻予鍾尹傑，並取得如附表
    一「交易金額」欄所示之價金，業經認定如前，故被告就附
    表一所示各次犯行之犯罪所得合計為28,950元（計算式：11
    ,200元＋7,500元＋3,000元＋7,250元＝28,950元），上開犯罪
    所得雖未扣案，仍應依刑法第38條之1第1項前段、第3項規
    定，宣告沒收，併諭知於全部或一部不能沒收或不宜執行沒
    收時，追徵其價額。
據上論斷，應依刑事訴訟法第299條第1項前段，判決如主文。
本案經檢察官楊思恬提起公訴，檢察官邱曉華到庭執行職務。
中　　華　　民　　國　　111 　年　　3 　　月　　23　　日
　　　　　　　　　刑事第七庭  審判長法  官  廖建傑
　　　　　　　　　                  法  官  蘇宏杰   
                  　　　　　　　　　法　官　王星富
上正本證明與原本無異。
如不服本判決應於收受送達後20日內向本院提出上訴書狀，並應
敘述具體理由；其未敘述上訴理由者，應於上訴期間屆滿後20日
內向本院補提理由書（均須按他造當事人之人數附繕本）「切勿
逕送上級法院」。因疫情而遲誤不變期間，得向法院聲請回復原
狀。
                                    書記官  林素霜
中　　華　　民　　國　　111 　年　　3 　　月　　25　　日
附錄本案論罪科刑法條：
毒品危害防制條例第4條
製造、運輸、販賣第一級毒品者，處死刑或無期徒刑；處無期徒
刑者，得併科新臺幣3千萬元以下罰金。
製造、運輸、販賣第二級毒品者，處無期徒刑或10年以上有期徒
刑，得併科新臺幣1千5百萬元以下罰金。
製造、運輸、販賣第三級毒品者，處7年以上有期徒刑，得併科
新臺幣1千萬元以下罰金。
製造、運輸、販賣第四級毒品者，處5年以上12年以下有期徒刑
，得併科新臺幣5百萬元以下罰金。
製造、運輸、販賣專供製造或施用毒品之器具者，處1年以上7年
以下有期徒刑，得併科新臺幣1百50萬元以下罰金。
前五項之未遂犯罰之。

藥事法第83條
明知為偽藥或禁藥，而販賣、供應、調劑、運送、寄藏、牙保、
轉讓或意圖販賣而陳列者，處7年以下有期徒刑，得併科新臺幣5
千萬元以下罰金。
犯前項之罪，因而致人於死者，處7年以上有期徒刑，得併科新
臺幣1億元以下罰金；致重傷者，處3年以上12年以下有期徒刑，
得併科新臺幣7千5百萬元以下罰金。
因過失犯第1項之罪者，處2年以下有期徒刑、拘役或科新臺幣5
百萬元以下罰金。
第1項之未遂犯罰之。

附表一：
編號 交易時間 交易地點 交易內容 （毒品種類、數量） 交易金額 （新臺幣） 交易方式 一 110年2月9日某時 臺北市○○區○○街00號附近之統一超商 大麻7公克 11,200元 由鍾尹傑與林鑫佑合資購買大麻，並由鍾尹傑指示林鑫佑將左列價金轉帳至周雅萱之中國信託商業銀行股份有限公司之帳戶內（帳號詳卷，下稱本案帳戶），再由鍾尹傑指示陳英前往向周雅萱拿取大麻。 二 110年6月22日晚間10時10分許後之同日某時 同上 大麻5公克 7,500元 由鍾尹傑指示不詳友人將左列價金轉帳至本案帳戶內，鍾尹傑再指示陳英前往向周雅萱拿取大麻。 三 110年6月27日晚間9時40分許後之同日某時 同上 大麻2公克 3,000元 由鍾尹傑指示不知情之友人代為轉帳1,600元至本案帳戶內，另由鍾尹傑自行轉帳1,400元至本案帳戶內以支付價金，並由鍾尹傑本人前往向周雅萱拿取大麻。 四 110年7月16日晚間11時6分許後之同日某時 同上 大麻5公克 7,250元 由鍾尹傑指示陳英前往周雅萱拿取大麻，再由鍾尹傑將左列價金轉帳至本案帳戶內。 

附表二：
編號 扣案物品名稱 數量 備註 一 iPhone 7行動電話（顏色：銀白色，IMEI碼：000000000000000號） 1支 供犯罪所用之物 二 iPhone SE行動電話（顏色：黑色，IMEI碼：000000000000000號） 1支 供犯罪所用之物 

附表三：
編號 對應之事實 宣　告　刑 一 事實欄一、㈠之附表一編號一 周雅萱犯販賣第二級毒品罪，處有期徒刑捌年陸月。 二 事實欄一、㈠之附表一編號二 周雅萱犯販賣第二級毒品罪，處有期徒刑捌年貳月。 三 事實欄一、㈠之附表一編號三 周雅萱犯販賣第二級毒品罪，處有期徒刑捌年。 四 事實欄一、㈠之附表一編號四 周雅萱犯販賣第二級毒品罪，處有期徒刑捌年貳月。 五 犯罪事實欄一、㈡ 周雅萱犯轉讓禁藥罪，處有期徒刑陸月。